臺灣臺東地方法院刑事判決
111年度交簡上字第10號
上  訴  人  
即  被  告  陳志鴻


上列上訴人即被告因公共危險案件，不服本院中華民國111年5月
18日111年度東交簡字第115號第一審刑事簡易判決（聲請簡易判
決處刑案號：臺灣臺東地方檢察署110年度偵字第3525號），提
起上訴，本院管轄之第二審合議庭判決如下：
    主  文
上訴駁回。
    事  實
一、陳志鴻於民國110年10月26日7時3分前不詳時間，在不詳地
    點飲用酒類後，明知吐氣所含酒精濃度達每公升0.25毫克以
    上者，不得駕駛動力交通工具，仍在吐氣所含酒精濃度已逾
    上開標準之情形下，基於不能安全駕駛動力交通工具之犯意
    ，於110年10月26日上午某時，騎乘車牌號碼000-000號重型
    機車上路。嗣於同日7時3分許，騎乘上開機車沿臺東縣臺東
    市中華路2段北往南方向行駛，行經該路與仁義北路路口處
    ，適同向前方莊琇媛騎乘車牌號碼000-000號普通重型機車
    行經該處，陳志鴻因不勝酒力由後追撞莊琇媛前開機車後倒
    地(未成傷)。員警獲報到場處理，發現陳志鴻面有酒容及酒
    色，惟其拒絕進行吐氣酒精濃度測試，而經員警於同日9時2
    6分許，依法委由馬偕紀念醫院臺東分院對其抽血施以酒精
    濃度測試，測得其血液酒精濃度測定值為289MG/DL，換算吐
    氣所含酒精濃度為每公升1.44毫克，始悉上情。
二、案經臺東縣警察局臺東分局報告臺灣臺東地方檢察署檢察官
    偵查起訴。
    理  由
壹、程序部分
    本判決所引用據以認定事實之各項傳聞證據，均經被告陳志
    鴻於本院審理中同意有證據能力，且檢察官、被告於本院調
    查證據時，已知其內容及性質，均未於言詞辯論終結前聲明
    異議。本院審酌各該證據作成之情況，俱無違法、不當取證
    或顯有不可信之情形，作為證據使用均屬適當，依刑事訴訟
    法第159條之5規定，認均得作為證據使用。另其他非供述證
    據部分，本院於審判期日，依各該證據不同之性質，以提示
    或告以要旨等法定調查方法逐一調查，並使當事人表示意見
    ，本院亦查無法定證據取得禁止或證據使用禁止之情形，故
    認所引用各項證據資料，均具有證據能力。
貳、實體部分
一、訊據被告固坦承其於110年10月25日晚間有於家中飲用米酒
    ，並於事實欄一、所載之時間地點，因細故與證人即被害人
    莊琇媛發生紛爭，而將機車停放於路邊，嗣警察到場後，因
    其拒絕進行吐氣酒精濃度測試，故由馬偕紀念醫院臺東分院
    對其抽血施以酒精濃度測試，測得其血液酒精濃度測定值為
    289MG/DL，換算吐氣所含酒精濃度為每公升1.44毫克，惟矢
    口否認有何犯血液中酒精濃度達百分之0.05以上而駕駛動力
    交通工具罪之犯行，被告辯稱：伊當日因故將其所騎乘之機
    車停放於路邊，並與莊琇媛於路邊交談期間，有再飲用酒類
    ，因此而測得其血液酒精濃度測定值為289MG/DL，換算吐氣
    所含酒精濃度為每公升1.44毫克，然伊並無酒後騎乘動力交
    通工具云云。查：
(一)被告確有為事實欄一、所載之酒後騎乘機車之犯行及發生前
    揭交通事故等情，業經證人莊琇媛於警詢、偵查及本院審理
    期日之證述一致在卷(偵卷第10至11頁背面、第60至61頁，
    本院卷第123至135頁)，並有臺東縣警察局檢測委託書及臺
    東馬偕紀念醫院採檢結果、臺東縣警察局臺東分局豐里派出
    所道路交通事故當事人酒精測定紀錄表、呼氣酒精測試器檢
    定合格證書、刑案現場測繪圖、臺東縣警察局道路交通事故
    現場勘驗(草)圖、道路交通事故現場圖、臺東縣○○○○○○○○里
    ○○○道路○○○○○○○○○○○○○○○○道路○○○○○○○○○○○號號碼937-MNA
    號、車牌號碼000-000號車輛詳細資料報表、證號查詢機車
    駕駛人列印資料、臺東縣警察局臺東分局豐里派出所道路交
    通事故照片25張、刑案現場照片6張等證據在卷可佐(偵卷第
    16至39頁)，此部分事實堪可認定。是堪認被告確有血液中
    酒精濃度達百分之0.05以上而駕駛動力交通工具。
(二)被告雖辯稱：伊當日係因故將其所騎乘之機車停放於路邊，
    並與莊琇媛於路邊交談，且於員警到場前，有飲用酒類，故
    測得其血液酒精濃度測定值為289MG/DL，換算吐氣所含酒精
    濃度為每公升1.44毫克，是以伊並無酒後騎乘動力交通工具
    云云。惟查：
  1.被告於員警到場前，並未飲用酒類乙情，業據證人莊琇媛於
    偵查、審判中一致證稱：伊與陳志鴻發生車禍後，至員警到
    場處理間，被告並無再飲用任何物品（本院卷第131頁）等
    語明確。
  2.至於證人邱文銘雖於審判中證稱：伊當日騎車經過如事實欄
    一、所載之地點，「好像」有看到陳志鴻在飲用物品（本院
    卷第136頁）等語，然證人邱文銘嗣於審判中已就此部分釐
    清證稱：伊有看到陳志鴻右手舉到嘴邊之動作，然伊並不知
    悉陳志鴻在飲用何種物品，其係拿茶杯、寶特瓶或是其他容
    器，伊均不知悉，甚或是陳志鴻是否有拿物品或是拿何種物
    品，伊亦不知悉，若是該動作是在講電話，也是有可能的。
    是以何以陳志鴻有將右手舉到嘴邊之客觀動作，伊無法確定
    。至於被告當日穿著何種衣服，以及有無看到莊琇媛，均沒
    有印象。伊先前與陳志鴻約見面過2、3次，會特別注意到這
    個人，是因為其很年輕就白頭髮，當日是從側面看到那欉白
    色頭髮跟那模糊的臉，也是有可能認錯人，伊只是騎機車經
    過如事實欄一、所載之地點，並從對向車道「瞄一眼」而已
    （本院卷第136至156頁）等語，顯見證人邱文銘對於案發時
    之客觀情境，相關記憶已模糊不清，且對於被告手上究竟有
    無物品或是何種物品，均已不復記憶，尤其何以被告有以「
    右手舉到嘴邊」之客觀舉動，亦無法肯定，甚或對己身之證
    言，是否確為「被告」當日所發生之事實，亦無法確定；且
    相較證人莊琇媛於審判中證稱：伊與陳志鴻發生車禍後，至
    員警到場處理，約相隔10分鐘，於此期間，陳志鴻一直要求
    伊不要報警，且在伊周圍走動，但是均未離開伊之視線，且
    期間陳志鴻沒有再拿酒瓶飲用酒類，抑或再飲用任何物品，
    也無見陳志鴻機車置物籃或置物箱內有何酒瓶，且於警到場
    前，因陳志鴻一直在與伊講話，故伊可以確定在該等期間被
    告均未離開伊之視線且未飲用任何物品（本院卷第123至134
    頁）等語，證人莊琇媛對於其所證述之內容均確定而具體，
    且更可清楚合理說明其係因「被告一直在與其講話」之故，
    而可以確定「被告均未離開伊之視線且未飲用任何物品」，
    顯見就被告「有無在員警到場前再飲用酒類」乙節，自以證
    人莊琇媛證稱之「被告在施以酒測前，並無再飲用酒類」較
    為可信。是被告前揭所辯，顯係臨訟卸責之詞，循屬無稽。
二、綜上所述，被告執前詞所辯，難以採信，本案事證明確，應
    依法論科。
三、論罪科刑
(一)被告於110年10月26日7時3分行為後，刑法第185條之3於111
    年1月28日修正公布，並於同年月30日施行，按行為後法律
    有變更者，適用行為時之法律。但行為後之法律有利於行為
    人者，適用最有利於行為人之法律，現行刑法第2條第1項定
    有明文。經查，修正前刑法第185條之3第1項規定：「駕駛
    動力交通工具而有下列情形之一者，處2年以下有期徒刑，
    得併科20萬元以下罰金：一、吐氣所含酒精濃度達每公升零
    點二五毫克或血液中酒精濃度達百分之零點零五以上。二、
    有前款以外之其他情事足認服用酒類或其他相類之物，致不
    能安全駕駛。三、服用毒品、麻醉藥品或其他相類之物，致
    不能安全駕駛。」而修正後之刑法第185條之3第1項則規定
    ：「駕駛動力交通工具而有下列情形之一者，處3年以下有
    期徒刑，得併科30萬元以下罰金：一、吐氣所含酒精濃度達
    每公升零點二五毫克或血液中酒精濃度達百分之零點零五以
    上。二、有前款以外之其他情事足認服用酒類或其他相類之
    物，致不能安全駕駛。三、服用毒品、麻醉藥品或其他相類
    之物，致不能安全駕駛。」修正後之規定並未更有利於行為
    人。經綜合上情比較之結果，應以修正前即被告行為時之刑
    法較有利於被告，依現行刑法第2條第1項前段規定，本案應
    適用修正前刑法第185條之3第1項規定。
(二)核被告所為，係犯修正前刑法第185條之3第1項第1款之血液
    中酒精濃度達百分之零點零五以上而駕駛動力交通工具罪。
(三)按所謂檢察官應就被告構成累犯事實「具體指出證明方法」
    ，係指檢察官應於法院調查證據時，提出足以證明被告構成
    累犯事實之前案徒刑執行完畢資料，例如前案確定判決、執
    行指揮書、執行函文、執行完畢（含入監執行或易科罰金或
    易服社會勞動執行完畢、數罪係接續執行或合併執行、有無
    被撤銷假釋情形）文件等相關執行資料，始足當之。至一般
    附隨在卷宗內之被告前案紀錄表，係司法機關相關人員依憑
    原始資料所輸入之前案紀錄，僅提供法官便於瞭解本案與他
    案是否構成同一性或單一性之關聯、被告有無在監在押情狀
    等情事之用，並非被告前案徒刑執行完畢之原始資料或其影
    本，是檢察官單純空泛提出被告前案紀錄表，尚難認已具體
    指出證明方法而謂盡其實質舉證責任。檢察官若未主張或具
    體指出證明方法，法院因而未論以累犯或依累犯規定加重其
    刑，基於累犯資料本來即可以在刑法第57 條第5款「犯罪行
    為人之品行」中予以負面評價，自仍得就被告可能構成累犯
    之前科、素行資料，列為刑法第57條第5款所定「犯罪行為
    人之品行」之審酌事項。於此情形，該可能構成累犯之前科
    、素行資料既已列為量刑審酌事由，對被告所應負擔之罪責
    予以充分評價，依重複評價禁止之精神，自無許檢察官事後
    循上訴程序，以該業經列為量刑審酌之事由應改論以累犯並
    加重其刑為由，指摘原判決未依累犯規定加重其刑違法或不
    當。經查原審以被告罪證明確，適用修正前刑法第185條之3
    第1項第1款，刑法第2條第1項前段、第41條第1項前段，刑
    法施行法第1條之1第1項。並以行為人之責任為基礎，並審
    酌被告明知酒精成分對人之意識、判斷及行為控制能力均具
    有不良影響，酒後駕車對一般往來之公眾及駕駛人自身皆具
    有高度危險性，而於服用酒類後吐氣所含酒精濃度高達每公
    升1.44毫克，即已達不能安全駕駛動力交通工具之程度，竟
    仍騎乘普通重型機車行駛於道路上，對其他用路人之生命、
    身體安全危害甚大，更因酒後注意力不集中，與前方車輛發
    生追撞，其酒後駕車之危險已具體化為實害，所生危害非輕
    ；復審酌被告前於100年間因不能安全駕駛案件，經臺灣臺
    東地方檢察署檢察官以100年度偵字第1211號案件為緩起訴
    處分確定；嗣於110年間再因不能安全駕駛案件，經本院以1
    10年度東交簡字第47號判決判處有期徒刑3月確定，並於110
    年4月29日易科罰金執行完畢，有臺灣高等法院被告前案紀
    錄表1份在卷可佐，本案為被告第3次酒駕經查獲，素行難謂
    良好，且測得之酒測值偏高，主觀惡性非輕，不宜輕縱，兼
    衡被告犯罪後否認犯行之態度，並考量其自述國中畢業之智
    識程度、無業、家庭經濟狀況勉持之生活狀況，患有輕鬱症
    之身體狀況等一切情狀，量處有期徒刑6月，並諭知易科罰
    金之折算標準。核其認事用法俱無不合，量刑亦屬妥適。被
    告提起上訴，否認犯罪，指摘原判決不當，而原判決認事用
    法俱無不合，量刑亦屬妥適，既已詳述如上，故被告之上訴
    均無可採，其上訴為無理由，應予駁回。至於公訴人雖於審
    理中指摘原審有未依累犯規定加重其刑之違背法令，請求撤
    銷改判，惟揆諸前揭說明，原審既已就該可能構成累犯之前
    科、素行資料列為量刑審酌事由，對被告所應負擔之罪責予
    以充分評價，自不得再以原審未適用累犯規定指摘，公訴人
    就此部分，容有誤會，附此敘明。
據上論斷，應依刑事訴訟法第455之1第1項、第3項、第368條，
判決如主文。
本案經檢察官謝長夏聲請以簡易判決處刑，檢察官莊琇棋到庭執
行職務。
中　　華　　民　　國　　111 　年　　12　　月　　16　　日
                  刑事第一庭審判長法  官  蔡立群
　　　　　　　　　　　　　　　　  法  官  陳昱維
　　　　　　　　　　　　　　　　  法  官  蔡政晏
以上正本證明與原本無異。
本件不得上訴。
中　　華　　民　　國　　111 　年　　12　　月　　16　　日
                                  書記官  林慧芬